【裁判字號】    89,台非,378
【裁判日期】    891101
【裁判案由】    違反毒品危害防制條例
【裁判全文】
最高法院刑事判決                                八十九年度台非字第三七八號
    上訴人  最高法院檢察署檢察總長
    被  告  甲○○
右上訴人因被告違反毒品危害防制條例案件，對於台灣彰化地方法院中華民國八十八
年十一月三十日第二審確定判決（八十八年度簡上字第八八號，起訴案號：台灣彰化
地方法院檢察署八十八年度偵字第一六七○、四○三八號），認為違法，提起非常上
訴，本院判決如左：
    主  文
原判決關於違背法令部分撤銷。
    理  由
非常上訴理由稱：「按依法應於審判期日調查之證據未予調查，致適用法令違誤，而
顯然於判決有影響者，該項確定判決即屬判決違背法令。業經司法院大法官會議以釋
字第一八一號解釋在案。又判決不適用法則或適用不當者為違背法令。刑事訴訟法第
三百七十八條定有明文。又：受有期徒刑之執行完畢，或受無期徒刑或受有期徒刑一
部之執行而赦免後，五年以內再犯有期徒刑以上之罪者，為累犯，加重其刑至二分之
一。亦為刑法第四十七條所明定。故被告之徒刑前案執行資料，與認定被告之再犯罪
應否論以累犯至有關係，當然有調查之必要性。法院自應於審判期日調查明白，以為
適用刑法第四十七條與否之依據。本件被告曾於民國八十六年間犯贓物罪，經台灣彰
化地方法院判處有期徒刑三月確定，由台灣彰化地方法院檢察署於八十七年一月十二
日易科罰金執行完畢。有台灣彰化地方法院檢察署八十八年度偵字第四○三八號卷附
被告之刑案查註紀錄表一份（見該卷第二十二頁）及同檢察署八十六年度執字第三四
四一號卷可稽。台灣彰化地方法院彰化簡易庭無視卷內資料之存在而未論以累犯，本
屬不合。案經被告上訴，該院合議庭亦無視卷附被告前案資料之存在，在審判期日未
加查明而為駁回上訴之判決，均屬違誤。案經確定，攸關法律之正確適用，爰依刑事
訴訟法第四百四十一條、第四百四十三條提起非常上訴，用予糾正。」
本院按判決不適用法則或適用不當者，為違背法令，刑事訴訟法第三百七十八條定有
明文。又受有期徒刑之執行完畢，或受無期徒刑或有期徒刑一部之執行而赦免後，五
年以內再犯有期徒刑以上之罪者，為累犯，加重其刑至二分之一，刑法第四十七條規
定甚明。故被告之徒刑前科執行資料，與認定被告之再犯罪應否成立累犯之待證事實
，至有關係，自屬事實審法院應於審判期日調查之證據。本件被告甲○○曾於八十六
年間因犯贓物罪經台灣彰化地方法院判處有期徒刑三月確定（八十六年度易字第三九
二號），於八十七年一月十二日易科罰金執行完畢，有台灣彰化地方法院檢察署被告
之刑案資料查註紀錄表附於同署八十八年度偵字第四○三八號偵查卷第二十二頁可稽
。被告自八十七年十一月間起至八十八年四月五日止再犯本件施用第二級毒品罪，依
卷存之上開證據資料，足認係屬累犯。乃台灣彰化地方法院簡易庭不察，未於第一審
簡易判決內論以累犯加重其刑，嗣被告提起上訴，該院合議庭對此顯然於判決有影響
之證據，亦未予調查審認並以累犯論科，逕判決上訴駁回，自有應於審判期日調查之
證據未予調查及判決不適用法則之違背法令。案經確定，非常上訴意旨執以指摘，洵
有理由。惟原判決尚非不利於被告，應僅將原判決關於上開違背法令部分撤銷，以資
糾正。
據上論結，應依刑事訴訟法第四百四十七條第一項第一款前段，判決如主文。
中      華      民      國    八十九    年     十一     月      一      日
                              最高法院刑事第八庭
                                  審判長法官  張  信  雄
                                        法官  賴  忠  星
                                        法官  張  清  埤
                                        法官  張  淳  淙
                                        法官  陳  世  雄
      右正本證明與原本無異
                                              書  記  官
中      華      民      國    八十九    年     十一     月      六      日


司法院資訊處製作；財團法人民間司法改革基金會備份。
